【裁判字號】    99,上訴,1599
【裁判日期】    990709
【裁判案由】    毒品危害防制條例
【裁判全文】
臺灣高等法院刑事判決                99年度上訴字第1599號
上  訴  人  臺灣新竹地方法院檢察署檢察官
上  訴  人
即  被  告  乙○○
選任辯護人  李晉安律師
被      告  丙○○
指定辯護人  本院公設辯護人李廣澤
上列上訴人因毒品危害防制條例案件，不服臺灣新竹地方法院98
年度訴字第113號，中華民國99年3月12日第一審判決（起訴案號
：臺灣新竹地方法院檢察署98年度偵字第400號），提起上訴，
本院判決如下：
    主  文
原判決撤銷。
丙○○販賣第二級毒品，處有期徒刑參年陸月，未扣案犯罪所得
新臺幣壹仟元沒收，如全部或一部不能沒收時，以其財產抵償之
。又共同販賣第二級毒品，參罪，各處有期徒刑參年陸月，未扣
案犯罪所得各新臺幣壹仟元均與乙○○連帶沒收，如全部或一部
不能連帶沒收時，以其財產與乙○○連帶抵償之。應執行有期徒
刑玖年；未扣案犯罪所得新臺幣壹仟元沒收，如全部或一部不能
沒收時，以其財產抵償之；未扣案犯罪所得新臺幣參仟元與乙○○連帶沒收，如全部或一部不能連帶沒收時，以其財產與乙○○
連帶抵償之。
乙○○共同販賣第二級毒品，參罪，各處有期徒刑柒年，未扣案
犯罪所得各新臺幣壹仟元均與丙○○連帶沒收，如全部或一部不
能連帶沒收時，以其財產與丙○○連帶抵償之。應執行有期徒刑
拾伍年，未扣案犯罪所得新臺幣參仟元與丙○○連帶沒收，如全
部或一部不能連帶沒收時，以其財產與丙○○連帶抵償之。
乙○○被訴於97年12月20日販賣第二級毒品部分，無罪。
    事  實
一、乙○○、丙○○係男女朋友關係，共同於新竹縣竹東鎮○○
    路○段478號經營峰業輪胎行，並共同居住於同址。乙○○因
    染有施用第二級毒品甲基安非他命之惡習（乙○○施用第二
    級毒品犯行部分，由原審法院另行處理），即出資由丙○○
    向真實姓名年籍均不詳之綽號「妹妹」成年女子以1包新台
    幣（下同）4000元之價格購買數量不詳之甲基安非他命施用
    。詎乙○○、丙○○二人，均明知甲基安非他命屬毒品危害
    防制條例所管制之第二級毒品，不得持有、販賣，竟基於營
    利之意圖，丙○○將所購得之甲基安非他命先扣取部分留供
    乙○○施用，其餘部分則分裝成更小包裝，由丙○○單獨，
    或由丙○○與乙○○共同，而為下列販賣第二級毒品甲基安
    非他命犯行：
  (一)甲○○於97年12月20日14時許，先撥打峰業輪胎行之電話「
    0000000」號電話，向接聽電話之丙○○表示要購買毒品安
    非他命。因丙○○將甲○○誤認為乙○○之友人，即上樓向
    在二樓房間內休息之乙○○稱：有朋友來要毒品云云，乙○○將甲○○誤認係綽號「田螺」、「蝸牛」之友人，而無販
    賣圖利之意，向丙○○稱：「拿一點東西打發走！」。惟丙○○不甘免費提供，即擅自作主，基於營利之意圖，將由乙○○出資，由其出面向真實姓名年籍均不詳之綽號「妹妹」
    成年女子以4000元所購得之甲基安非他命1包，留取部分供
    乙○○施用所需，再另行拿取微量之毒品甲基安非他命分裝
    成更小包裝，待甲○○抵達上址輪胎行後，在店內以1000元
    之代價售與甲○○（甲○○施用第二級毒品犯行部分，由原
    審法院另行處理）。乙○○於事後始知悉丙○○有向買毒之
    人收取金錢為代價。
  (二)甲○○於上開時地向丙○○購得甲基安非他命後，於97年12
    月25日14時許又先以電話聯絡，向接電話之丙○○表示要購
    買毒品安非他命。適乙○○亦在該址二樓房間內休息，丙○○進入房間告知乙○○此事，雖乙○○不知前來買毒之人係
    甲○○，而仍誤認係友人「田螺」、「蝸牛」男子，惟其已
    明知丙○○欲向買毒之人收取金錢為代價，二人猶即共同基
    於營利之意圖，由乙○○指示丙○○拿取房間抽屜內之甲基
    安非他命1小包（亦係丙○○將向「妹妹」女子所購得之毒
    品甲基安非他命扣取部分後，自剩餘部分拿取其中微量分裝
    而來），於輪胎行門前以1000元之代價售與甲○○。丙○○
    於取得甲○○所交付之1000元後，供為與乙○○共同生活所
    需用。
  (三)甲○○復於97年12月30日12時許、98年1月4日20時30分許，
    均先以電話聯絡方式，向丙○○表示要購買毒品安非他命。
    該二次情形，乙○○亦均在該址二樓房間內休息，丙○○均
    進入房間內告知乙○○，乙○○仍誤認前來買毒之甲○○係
    其友人「田螺」、「蝸牛」男子，惟其明知丙○○欲向買毒
    之人收取金錢為代價，二人猶即共同基於營利之意圖，由乙○○指示丙○○拿取房間抽屜內之甲基安非他命1小包（亦
    係丙○○將向「妹妹」女子所購得之毒品甲基安非他命扣取
    部分後，自剩餘部分拿取其中微量分裝而來），於同址輪胎
    行門前各以1000元之代價售與甲○○。丙○○於取得甲○○
    所交付之各1000元後，均供為與乙○○共同生活所需用。
  (四)嗣甲○○於98年1月4日20時30分許自丙○○處購得甲基安非
    他命後駕車離去，於途中行經新竹縣竹東鎮○○路2巷15弄
    14 號前時為警盤查，警方在甲○○身上查得其甫向丙○○
    所購得之甲基安非他命1小包（淨重0.1911公克，驗餘淨重
    0.1809公克。該小包毒品甲基安非他命未扣於本案，由檢察
    官於甲○○涉嫌施用毒品案件中另行處理），而甲○○於翌
    日（5日）因涉犯施用第二級毒品犯行移送臺灣新竹地方法
    院檢察署，於該署內勤檢察官訊問時供出扣案毒品係在上址
    輪胎行向老闆娘所購得後，該署檢察官始指揮警方於同日22
    時15分持法院所核發之搜索票至上址輪胎行搜索，而一併查
    獲乙○○、丙○○。
二、案經臺灣新竹地方法院檢察署檢察官主動指揮新竹市警察局
    第二分局偵查起訴。
    理  由
壹、有罪部分：
一、證據能力部分
  (一)證人甲○○於偵查中之陳述
    證人甲○○於98年1月5日、98年1月16日偵查中向檢察官所
    為之陳述，有依法具結（證人甲○○98年1月5日之結文，偵
    卷漏未影印附卷，故影本另見本院卷第74-1頁），且查無何
    顯有不可信之情況，依刑事訴訟法第159條之1第2項規定，
    自有證據能力。又被告乙○○於原審曾聲請調查證人甲○○
    ，惟證人甲○○經原審合法傳喚、拘提均未到庭（見原審卷
    一98年5月21日審判筆錄、原審卷二第81-94頁拘票），且查
    甲○○於98年6月間亦因另涉毒品案件經臺灣新竹地方法院
    檢察署通緝中（見原審卷一第196頁本院全國前案簡列表）
    ；於本院審理時，被告乙○○、丙○○及其辯護人，亦均稱
    不爭執證人甲○○於偵查中陳述之證據能力，且表示無證據
    聲請本院調查（本院卷第50頁99年5月28日準備程序筆錄）
    。
    故本院即不再調查證人甲○○，逕引用證人甲○○偵查中陳
    述為本案證據。至證人甲○○於98年1月6日警詢之陳述，經
    查並不合於刑事訴訟法第159條之2傳聞法則例外之規定，故
    不引為本案證據，併說明之。
  (二)共同被告丙○○之陳述
    共同被告丙○○於98年1月6日偵查中以證人身分向檢察官所
    為之陳述，有依法具結，且查無何顯有不可信之情況，依刑
    事訴訟法第159條之1第2項規定，自有證據能力。且共同被
    告丙○○於原審98年5月21日審理時、本院99年6月18日審理
    時亦均再以證人身分就本院事實作證，已予被告乙○○行使
    對共同被告之證人詰問權。就共同被告丙○○歷次所證前後
    不符部分，本院經比較取捨，自得酌採為本案證據。
二、訊據被告丙○○對於有在上開時地共四次販賣第二級毒品甲
    基安非他命予甲○○之犯行，均供承不諱，惟辯稱四次都是
    自己販賣，與被告乙○○無關云云。被告乙○○則否認有如
    事實一(二)、(三)所述之與丙○○共同販賣甲基安非他命予甲○○三次之犯行，辯稱：不知道丙○○販賣毒品予甲○○，是
    丙○○自己之行為，伊也不認識甲○○，是另有一綽號「蝸
    牛」、「田螺」之人向伊要毒品，伊不理他，後來甲○○來
    店裡要買毒品，丙○○將甲○○誤認是「蝸牛」、「田螺」
    ，才會於偵查、原審為如此供述，但不是事實云云。
三、經查：證人甲○○於97年12月20日14時許、97年12月25日14
    時許、97年12月30日12時許、98年1月4日20時30分許，有在
    上址輪胎行，以每小包1000元之價格向被告丙○○買受甲基
    安非他命各1小包之事實，業據證人甲○○於偵查中證述明
    確。證人甲○○證稱：「安非他命是我在昨天（98年1月4日
    ）晚上8點半在竹東鎮○○路○段碧悠公司往新竹方向約100
    公尺有一家輪胎行內跟『小玲』拿的，小玲是輪胎行的老闆
    ，小玲年約近40歲的客家女子，我都是打電話0000000 跟她
    聯絡，我以1000元的價格跟她買的，買來後還沒有施用，我
    之前也有跟她買過一次，是在12月30日，也是以1000元的價
    格」、「（如何認識小玲？）人家介紹他有賣」（偵查卷第
    14頁98年1月5日訊問筆錄）、「我到97年12月中旬因為工作
    很累，所以才想說要去（輪胎行）那裡買，我當時不知道老
    闆娘是誰，第一次打電話去是老闆娘接電話，她說有，我跟
    她說我開什麼車去，第一次我有下車走進輪胎行，老闆娘就
    已經裝好一小包，我跟她買了一小包，我只有看到她拿出一
    包出來，沒有看到她是否有其他包，我就用1000元的價格跟
    她買，價格是在電話中就講好的，我沒有跟她說要多重。第
    一次去買的時候，我沒有看到老闆在店裡面。第一次時間是
    12月20日，我確定是20日那一天，因為那天工地要吊鐵，所
    以要調卡車，所以我記得，時間是下午2點多在工地打電話
    給輪胎行，她講有，我就馬上過去拿。．．．第二次是12
    月25日去買，因為我前次拿的已經用完，我一用完當天就去
    買，25日當天下午吃飽飯後約2-3點我從工地打電話過去輪
    胎行，也是老闆娘接的電話，她說有，我馬上就過去拿，這
    次是老闆娘拿出來給我，我沒有下車，人在車上，我是以
    1000元得價格購買1包。第三次是12月30日，因為也是安非
    他命用完了，我是路過他們那邊，在路邊打電話給她，時間
    是中午，她說有，我就停在輪胎行前面，她就拿出來，我人
    也沒有下車，第四次是1月4日就是被查獲當天的晚上8點半
    ，我載我妹妹去交流道附近坐車回台中，我回家的時候經過
    輪胎行，我車停在輪胎行對面的路邊，我打電話去問，也是
    老闆娘接的，她說有，就直接拿1包出來，價格也是1000元
    」等語（偵查卷第93、94頁）。且甲○○第四次即98年1月4
    日傍晚向被告丙○○購得毒品甲基安非他命後於途中即為警
    查獲，警方在其身上所扣得之透明結晶體經送行政院衛生署
    草屯療養院鑑定結果，該送驗透明結晶體淨重為0.1911公克
    ，驗餘淨重0.1809公克，含有甲基安非他命成分，有該院出
    具之鑑定書1紙在卷可稽（原審卷二第33頁）。被告丙○○
    上開任意性之自白應為事實，可以採信，甲○○於上開時地
    確有向被告丙○○購買第二級毒品甲基安非他命共4次，每
    次各1000元之事實，堪以認定。至關於被告丙○○於97年12
    月20第一次販賣毒品甲基安非他命予甲○○之價格為若干，
    被告丙○○於原審及本院審理時雖均稱係700元云云（原審
    卷二第74頁背面、本院卷第70頁背面）。惟查：被告丙○○
    於偵查中即供稱：四次都是以一包1000元價格賣給甲○○等
    語（偵查卷第69頁），及甲○○於98年1月16日偵查中亦證
    稱四次買毒品價格均為1000元價格，檢察官據此對被告丙○○提起公訴後，被告丙○○於原審98年3月31日準備程序、
    98年4月21日準備程序、98年5月21日審判程序、98年6月30
    日審判程序、98年7月20日審判程序、98年11月2日審判程序
    等歷次庭訊時，對此部分之被訴事實均不爭執，有各該次筆
    錄在卷可按。則其於原審99年2月9日審理時忽再改稱第一次
    是賣700元云云，及上訴本院審後亦稱第一次價金是700元云
    云，自難採信。故關於此部分之事實，本院仍採信證人甲○○於偵查中之證詞及被告先前之說法，而認定被告丙○○於
    97年12月20日14時許第一次販賣第二級毒品甲基安非他命之
    價格為1000元，併予敘明。
四、被告丙○○於上開時地有販賣第二級毒品甲基安非他命四次
    予甲○○之事實，業據本院說明認定如上。惟被告乙○○則
    否認與其就被告丙○○所為第二、三、四次即97年12月25日
    、97年12月30日、98年1月4日之販賣第二級毒品犯行，二人
    間有何犯意聯絡、行為分擔，並以前詞置辯【被告丙○○所
    為第一次販賣行為，本院認係被告丙○○單獨起意所為，與
    被告乙○○間無犯意聯絡，理由詳如以下無罪部分論述】。
    被告丙○○亦附和被告乙○○而辯稱：被告乙○○都不知道
    伊賣毒品予甲○○，伊當初以為甲○○就是常來糾纏之乙○○之「蝸牛」男子，才會說被告乙○○有同意伊之販賣行為
    云云。惟查：
  (一)被告丙○○於97年12月25日、97年12月30日、98年1月4日有
    販賣第二級毒品甲基安非他命予甲○○時，被告乙○○均在
    家並事前即知悉並同意之事實，業據共同被告丙○○於偵查
    、原審時證述明確。丙○○於偵查中結證稱：「之前因為甲○○一直纏乙○○，乙○○就說隨便倒一些賣給他」、「（
    為何要賣毒品給甲○○？）因為他一直纏乙○○，講一些我
    聽不太懂的話，他來也是為了要安非他命，所以乙○○才要
    我隨便弄一些打發他走」、「（賣毒品給甲○○打發他走是
    乙○○的主意？）是，不是我自己要賣給他」等語（偵查卷
    第70頁98年1月6日訊問筆錄）。於原審時復證稱：「（甲○○纏著乙○○，乙○○叫你拿一些毒品打發他走？）對」、
    「第一次把賣毒品的錢給乙○○，他不知道，第二次以後給
    乙○○錢，他就知道」、「乙○○在二樓，只是甲○○與乙○○沒有碰到面，是我上樓問他，他才要我拿東西打發他走
    」、「（你把毒品交給甲○○都是事先請示過乙○○的）對
    」等語（原審卷一第160、162頁、）。依被告丙○○之證言
    可知，甲○○於97年12月25日、97年12月30日、98年1月4日
    至輪胎店購買毒品時，被告乙○○有在同址二樓房間，丙○○向被告乙○○請示以後，經由被告乙○○之同意，丙○○
    始與甲○○進行毒品交易，且丙○○事後確實有將每次賣毒
    所得交與被告乙○○，被告乙○○亦均知悉該筆金錢之由來
    ，則被告乙○○、丙○○二人間，就上開三次販賣第二級毒
    品予甲○○之犯行，自均有犯意連絡、行為分擔。
  (二)被告丙○○於偵查及原審作證時有證稱甲○○於97年12月25
    日、97年12月30日、98年1月4日至輪胎店購買毒品時，被告
    乙○○有在同址二樓房間，其有告知乙○○，於乙○○同意
    之下而為本案販賣第二級毒品犯行，已如前述。惟被告丙○○於原審及本院審理時，以被告或證人身分歷次陳述時，就
    乙○○究竟有無在家、是否知悉、有無同意、有無收受販毒
    所得等情節，又為反覆不一之說法。然查：被告丙○○被查
    獲後，最初於98年1月6日警詢時即供稱：「（你如何連絡販
    賣毒品？）大部分要購買毒品的人會來新竹縣竹東鎮○○路
    ○段478號我住處購買，或者他們會打我輪胎行電話00-00000
    00電話找我，連絡好就過來拿毒品」、「（乙○○是否與妳
    共同販賣毒品？）乙○○的朋友會來我們住所跟他要毒品安
    非他命，乙○○就會叫我將毒品安非他命交給他朋友後，有
    時候他們拿了毒品後會給我毒品的價錢，有時沒有給我錢」
    、「（妳是否乙○○共同經營販賣毒品？）是」等語（偵卷
    第9頁背面，共同被告丙○○此部分警詢所陳述，雖不直接
    引為被告乙○○論罪之證據，惟非不得供本院以為共同被告
    丙○○所為證言憑信性之參考）；於同日移送地檢署時復向
    檢察官供稱：「（為何要賣毒品給甲○○？）因為他一直纏
    乙○○，講一些我聽不太懂的話，他來也是為了要安非他命
    ，所以乙○○才要我隨便弄一些打發他走」、「（賣毒品給
    甲○○打發他走是乙○○的主意？）是，不是我自己要賣給
    他」等語（偵查卷第70頁），經檢察官諭令以證人身分陳述
    並具結後，仍證稱：「（以上所言實在？）實在」（偵查卷
    第71頁）。於起訴後，原審98年2月26日第一次庭訊時，復
    以被告身分供稱：甲○○來拿毒品，乙○○都在家，乙○○
    都說拿毒品打發他走，因為怕甲○○找麻煩，都依乙○○的
    指示拿毒品給甲○○等語（原審卷一第9頁背面）。於98年5
    月21日原審審理時，復再以證人身分證述指稱：甲○○來買
    毒品時，乙○○有在二樓，上樓問乙○○，乙○○有說拿東
    西打發他走，把毒品交給甲○○都是事先請示過乙○○的等
    語（原審卷一第160、162頁）。而於原審99年2月9日審理時
    ，被告丙○○以被告身分改口稱賣毒品給甲○○，乙○○並
    不知道云云（原審卷二第73頁背面），惟於同日庭訊，原審
    經提示上開原審卷二99年2月9日審判筆錄，而向被告丙○○
    質以：「（你上次作證時，證稱甲○○纏著被告乙○○，被
    告乙○○叫你給甲○○一些毒品打發他走，你把毒品交給甲○○都是事先請示過被告乙○○，有何意見？」，被告丙○○復答稱：「沒有意見。」並接續供稱：「（所以你作證時
    講的是否實在？）我作證時講的是實在的。」等語（原審卷
    二第74頁正面）。原審復再向被告丙○○問稱:「你能否回
    答四次甲○○來購買毒品時，你如何事前請示被告乙○○，
    及事後交付款項給被告乙○○的情形？」，被告丙○○又答
    稱：「在起訴書所載第一次販賣毒品之前，甲○○就曾經來
    過店裡，他進到店裡說要找乙○○，當時乙○○不在店裡，
    我告訴甲○○說乙○○不在，那次是我第一次看到甲○○，
    我之前沒有看過甲○○。甲○○第二次來的時候（即起訴書
    所載第一次販賣毒品），甲○○來店裡也是要找乙○○，當
    時乙○○在二樓睡覺，甲○○要我上樓去叫乙○○，我上樓
    去叫乙○○，乙○○就叫我去二樓抽屜自己拿壹包東西，打
    發甲○○走，他的意思是要送給甲○○，但甲○○拿了七百
    元給我，我就收了下來，之後甲○○就走掉了，後來因為我
    收了七百元，還跟乙○○吵架，乙○○說幹嘛跟人家收錢，
    我說甲○○每次都這樣死纏著人家，乙○○說就拿一點東西
    打發他走，我說甲○○每次都這樣不會不好意思嗎。第三次
    （即起訴書所載第二次販毒）甲○○到店裡，他這次直接找
    我，說他還要拿安非他命，我就上二樓去拿安非他命下樓給
    甲○○，這次我沒有跟乙○○講，因他當時在睡覺，甲○○
    拿了毒品並交1000元給我就走了，直到乙○○睡起來，我才
    跟乙○○講。第三、四次販毒給甲○○的情形跟第二次的情
    形一樣。」，並接續供稱：「（為何你之前說四次販賣毒品
    前都有事先請示過被告乙○○？）我前後四次販賣毒品給甲○○，都有事先請示過乙○○。甲○○四次來店裡，乙○○
    都在睡覺，我就把乙○○叫起來，問他說毒品在哪裡，我有
    先告訴乙○○說甲○○來找他，乙○○就告訴我說抽屜打開
    就看得到，至於價格沒有訂，我把毒品交給甲○○，甲○○
    就拿壹仟元給我。」「（甲○○來店裡，說要安非他命，你
    就上樓告訴被告乙○○，甲○○來找他，並且問被告乙○○
    毒品在何處，所以被告乙○○知道甲○○是要來買毒品，之
    後被告乙○○並告訴你毒品在何處，由你交付毒品給甲○○
    並收取金錢，是否如此？）是。」云云（原審卷二第74頁背
    面、第75頁正面、背面99年2月9日審判筆錄）。經核對被告
    丙○○警詢、偵查、原審時之歷次陳述，可知，被告丙○○
    於原審審理時雖曾欲迴護被告乙○○而附和被告乙○○之辯
    解，惟其不論係以被告或以證人身分，仍數度陳述：於甲○○於第二、三、四次買毒品時，被告乙○○確實有在二樓住
    處，其並知悉及指示被告丙○○可將所有供施用之毒品販售
    予前來買毒之人等情節無誤。衡情被告丙○○、乙○○二人
    係同居多年之男女朋友關係（依渠等所述，現在仍維持該密
    切關係），被告丙○○當不可能於最初警詢、偵查時即無故
    以如此重罪誣陷被告乙○○，其於原審時之說詞雖然一再反
    覆，惟此乃被告丙○○事後欲迴護被告乙○○，而又無法自
    圓其說之結果。尤其，被告丙○○於原審98年5月21日作證
    時，當原審問及其有無將販賣所得交付予被告乙○○時，其
    更明確區分被告乙○○對於其第一次販賣毒品行為並不知悉
    ，惟其交付甲○○第二、三、四次買毒品之金錢時，被告乙○○即確實知悉（原審卷一第160頁）。本院綜核全案卷證
    ，仍採信被告丙○○上開於偵查及原審以證人身分所為之陳
    述，而認定被告乙○○於甲○○於第二、三、四次買毒品時
    ，其確實有在二樓住處，經由被告丙○○之告知，由被告乙○○指示被告丙○○販售毒品等事實無誤。又被告丙○○於
    本院審理時復以證人身分證稱：甲○○第二、三、四次來買
    毒品時，乙○○都不在家，後來也沒有告訴乙○○此事云云
    ，與其上開於偵查、原審所證不符，且基於同上理由之說明
    ，被告丙○○此部分所證應係迴護乙○○之詞，不足憑採，
    亦不足為被告乙○○有利之認定。綜上說明，被告乙○○猶
    空言否認有該三次之共同販賣毒品犯行云云，顯係脫罪卸責
    之詞，不足採信。
  (三)再被告乙○○以其並不認識甲○○，其於偵查中誤認向丙○○買毒之甲○○係友人「田螺」、「蝸牛」，而否認犯行。
    而關於被告乙○○與證人甲○○二人間，究竟是否認識一節
    ，被告乙○○於偵查中曾供稱：「1月5日當天我在二分局的
    時候看到甲○○，我才知道他是甲○○，當天下午甲○○有
    來找我，問我有無『東西』，．．．我之前都叫他『蝸牛』
    」云云（偵卷第102、103頁）。於原審時辯稱：纏著我的人
    是田螺，不是甲○○，田螺、蝸牛是同一個人云云（原審卷
    二第75頁背面、76頁）。於本院審理時復辯稱：「（你何時
    第一次看到甲○○？）我從來沒有看過甲○○，是起訴後我
    被收押時我的律師拿甲○○放大的影印照片給我看，我才知
    道我認錯人，偵查中我以為檢察官講的人是田螺，因為警察
    來抓我的那一天，傍晚時田螺來我店裡找我，叫我拿安非他
    命給他，我不理他他後來走了，十幾分鐘以後警察就過來抓
    我，所以我以為警察跟檢察官所講的甲○○是當天的田螺，
    田螺叫什麼名字我不知道，只知道他住竹東，我找不到田螺
    ，後來看不到這個人。」云云（本院卷第50頁背面）。被告
    乙○○就是否認識甲○○？有無將本案之證人甲○○誤認為
    其他人（蝸牛、田螺等）？等等，其前後所供並不一致，且
    於偵查中檢察官亦未令渠等對質確認。惟參酌證人甲○○所
    證：「（是否認識丙○○、乙○○？）認識，我之前都是叫
    丙○○『老闆娘』，我以前沒有跟乙○○接觸過」、「應該
    約3年前左右，我的車子漏氣，我去那裡修輪胎，那時候是
    老闆在，我不太認識老闆」、「這四次買毒品我都沒有看到
    老闆」、「（丙○○稱因為你常跑去糾纏老闆乙○○要毒品
    ，所以她才賣給你，有無意見？）不是這樣子，很久以前我
    有給乙○○修過一次輪胎，不算認識」、「（乙○○為何說
    你都叫他請你？）沒有」、「（提示卷附搜索現場的相片，
    你是否認識乙○○？）我知道他是修理輪胎的，我不知道他
    是老闆，我只有給他修過一次輪胎，女的就是老闆娘，其他
    的人我不認識，我從來沒有去糾纏過」等語（偵查卷第94
    、95頁）。依證人甲○○所述，其亦稱與被告乙○○並不熟
    識，亦無為了毒品而纏著乙○○等情事，則被告乙○○所辯
    稱其於偵查中將本案之甲○○誤認為其他人一節，非全不可
    採信。而依前述，被告乙○○雖未直接與買毒之甲○○進行
    毒品交易，惟被告乙○○確有同意被告丙○○所為之該三次
    毒品交易行為，即使被告乙○○並不知悉買毒者之真實身分
    ，或將買毒之甲○○其人誤認為其他友人情形下，其既已同
    意丙○○以一小包1000元之代價在輪胎行販售第二級毒品甲
    基安非他命，並自丙○○處收受販毒所得，則其與被告丙○○間自有犯意連絡，並不影響本院對於其有為本案共同販賣
    第二級毒品犯行共三次之認定。又雖依被告丙○○所證：甲○○一直為了毒品安非他命纏乙○○云云，且被告丙○○於
    原審作證時，原審亦提示偵查卷附甲○○之照片，與其反覆
    確認是否有將甲○○誤認為其他人，被告丙○○均稱沒有誤
    認云云（原審卷一第156、165頁98年5月21日審判筆錄、原
    審卷二第76頁99年2月9日審判筆錄）。惟被告丙○○此部分
    所證與前述被告乙○○、證人甲○○之說法均不相同，應係
    被告丙○○將前來買毒之甲○○誤認為係另一與被告乙○○
    熟識之人所致，應以證人甲○○所陳述為準。惟被告丙○○
    將甲○○誤認為係與乙○○熟識之人，故徵得被告乙○○之
    同意而與其進行本案毒品交易，縱對甲○○之身分有所誤認
    ，惟此乃其行為之動機問題，基於同上理由之說明，自不影
    響本院對其有為本案販賣第二級毒品犯行之認定。
  (四)被告丙○○有如前述之四次販賣第二級毒品甲基安非他命行
    為，而其中第二、三、四次販賣第二級毒品甲基安非他命犯
    行係與被告乙○○共同為之等事實，業據本院說明認定如上
    。惟被告二人於各次行為究竟獲利若干，因被告乙○○否認
    犯罪，而依被告丙○○於警詢、偵查及原審時歷次所供，其
    販售予甲○○之第二級毒品甲基安非他命來源，因乙○○有
    施用毒品惡習，係由其向綽號「妹妹」之不詳女子以一包
    4000 元價購而來。雖被告丙○○於警詢、偵查時雖供稱：
    4000元買來的一包毒品可以分成4小包賣出去云云（偵查卷
    第10、70頁）。惟查：毒品甲基安非他命之價格昂貴，取得
    不易，且毒品危害防制條例第4條第1項所定販賣第一級毒品
    海洛因之法定刑為死刑、無期徒刑，處無期徒刑得併科一千
    萬元以下罰金；第4條第2項所定販賣第二級毒品安非他命之
    法定刑為無期徒刑或七年以上有期徒刑，得併科高額罰金，
    刑責甚重；加以有關機關查緝甚嚴，風險甚高，且被告丙○○販賣毒品安非他命犯行不只一次，其與買毒之甲○○間亦
    非極為熟識之人，若無利可圖，被告丙○○豈有一再甘冒被
    查緝法辦重刑之危險，平白轉手他人之可能，足認被告丙○○不可能如其所供稱將4000元販入之毒品分成4小包各以100
    0元賣出而無任何利得，其於警詢、偵查時上開所供顯非事
    實，不可採信。而被告丙○○於原審以證人身分進行交互詰
    問程序時復證稱：「（這四次甲○○跟你買毒品的量都是多
    少錢？）都是一千元。」、「（量有多少？）我不知道，我
    都大概用倒的不知道多重。」、「甲○○給我一千塊，我就
    大概倒一些給他。」、「（你與妹妹買多少毒品？）只有四
    千塊。」、「（總共買四千塊，那扣除你賣出去的，怎麼會
    有剩下的給乙○○施用？）我會把它分成兩包，一部份留給
    乙○○施用。」等語（原審卷一第162-163頁）。可知，被
    告丙○○係將向他人買來之一包4000元之毒品甲基安非他命
    先扣取部分留供被告乙○○施用以外，其餘再加以分裝為更
    小包裝，伺機賣與甲○○，據此推認，被告丙○○所為該四
    次販賣第二級毒品犯行，自均有利可圖。復對照警方自甲○○身上所查扣其於98年1月4日傍晚向丙○○所購買毒品甲基
    安非他命，鑑驗結果為：淨重0.1911公克，驗餘淨重0.1809
    公克，益證被告丙○○確有將購得之毒品扣取部分供乙○○
    施用後，再予分裝更小包販售他人得利，其於原審時上開所
    證，應屬確實可信。至被告乙○○部分，其有施用第二級毒
    品惡習，並與被告丙○○係共同生活多年男女朋友關係，關
    係至為密切，且基於同上理由之說明，其亦不可能任意將原
    欲供己施用之第二級毒品多次反覆任意無償或以原價轉售，
    且依被告丙○○於原審所證，其向「妹妹」買毒品之錢係被
    告乙○○所出資（原審卷第164頁），則被告丙○○於第二
    、三、四次販售毒品予甲○○時復徵得被告乙○○之同意而
    為，自屬事理之常，則被告乙○○對被告丙○○有將先將購
    得之毒品扣取部分後再予分裝更小包販售他人得利，均知悉
    且有犯意聯絡，當為合理推認，並不違背社會通常經驗之理
    性判斷。是被告丙○○單獨所為事實一(一)部分行為及被告丙○○、乙○○二人共同所為事實一(二)、(三)部分行為，渠等所
    為各次販賣第二級毒品行為，係基於營利意圖，亦可認定。
  (五)綜上所述，被告丙○○、乙○○有本案販賣第二級毒品之犯
    行，事證已臻明確，應依法論科。
五、論罪理由
  (一)法律修正之比較
    按甲基安非他命係毒品危害防制條例第2條第2項第2款規定
    第二級毒品。又被告二人行為後，毒品危害防制條例於98年
    5 月20日經總統華總一義字第09800125141號令修正公布第4
    、11、11-1、17、20、25條條文；並自公布後6個月施行（
    參98年6月8日法務部法檢字第0980802279號函依同條例第36
    條規定，修正條文自公布後6個月施行）。再按行為後法律
    有變更者，適用行為時之法律，但行為後之法律有利於行為
    人者，適用最有利於行為人之法律，刑法第2條第1項定有明
    文。毒品危害防制條例第4條第2項關於販賣第二級毒品罪，
    於本次修正時將原法定刑：「處五年以上有期徒刑，得併科
    新臺幣七百萬元以下罰金。」提高為：「處五年以上有期徒
    刑，得併科新臺幣一千萬元以下罰金。」比較新舊法之結果
    ，因舊法之法定刑較輕，適用修正前毒品危害防制條例第4
    條第3項規定對被告二人較為有利。惟毒品危害防制條例第
    17 條原規定：「犯第四條第一項至第四項、第五條第一項
    至第四項前段、第六條第一項至第四項、第七條第一項至第
    四項、第八條第一項至第四項、第十條或第十一條第一項、
    第二項之罪，供出毒品來源，因而破獲者，得減輕其刑。」
    修正為：「犯第四條至第八條、第十條或第十一條之罪，供
    出毒品來源，因而查獲其他正犯或共犯者，減輕或免除其刑
    （第一項）。犯第4條至第8條之罪於偵查及審判中均自白者
    ，減輕其刑（第二項）。」查被告丙○○於警詢、偵查、原
    審及本院審理時均自白所犯之本案販賣第二級毒品犯行，有
    依修正後毒品危害防制條例第17條第2項減輕其刑規定之適
    用，故綜合比較結果，被告丙○○部分應整體適用修正後毒
    品危害防制條例規定較為有利。至被告乙○○部分因均不符
    合修正前、修正後毒品危害防制條例第17條減輕其刑之規定
    ，仍以修正前毒品危害防制條例第4條第2項規定較為有利，
    故被告乙○○應適用修正前毒品危害防制條例之規定。
  (二)法律之適用
    核被告丙○○所為均係犯修正後毒品危害防制條例第4條第2
    項販賣第二級毒品罪（四罪）。被告乙○○所為均係犯修正
    前毒品危害防制條例第4條第2項販賣第二級毒品罪（三罪）
    。被告二人販賣甲基安非他命前持有甲基安非他命之低度行
    為，為販賣之高度行為所吸收，均不另論罪。又被告二人就
    事實一(二)、(三)所為之三次販賣第二級毒品甲基安非他命犯行
    ，互有犯意聯絡及行為分擔，為共同正犯。又被告二人所犯
    上開各次販賣第二級毒品罪間，犯意不同，行為互殊，均分
    論併罰。又被告丙○○於偵查、原審及本院審理時均自白所
    犯之本案販賣第二級毒品犯行，已如前述，應依修正後毒品
    危害防制條例第17條第2項規定減輕其刑。
六、撤銷改判及科刑理由
    原審以被告丙○○、乙○○二人犯罪事證明確，據以論罪科
    刑，固非無見。惟查：(一)、原判決未具體說明如何認定被告
    二人係基於營利之意圖而為本案各次販賣第二級毒品罪，自
    有未洽。(二)、本院認定被告丙○○於97年12月20日所為之販
    賣第二級毒品犯行，係個人單獨所為（理由詳如下述），僅
    第二、三、四次即97年12月25日、97年12月30日、98年1 月
    4日犯行係與被告乙○○共犯，原審未予詳察，而認定被告
    丙○○、乙○○亦共同於97年12月20日為販賣第二級毒品犯
    行，即有未合。(三)、刑法第59條之酌量減輕其刑，必於犯罪
    之情狀，在客觀上足以引起一般同情，認為即予宣告法定低
    度刑期，猶嫌過重者，始有其適用（最高法院51年台上字第
    899號判例意旨參照）；再毒品危害防制條例第1條明文規定
    ：「為防制毒品危害，維護國民身心健康，制定本條例」，
    且又依毒品之成癮性、濫用性及對社會之危害性，於同條例
    第2條將毒品分為三級，而予不同之處罰；本案毒品甲基安
    非他命係毒品危害防制條例第2條第2項第2款規定第二級毒
    品，依同條例第4條第2項規定，販賣第二級毒品之最低法定
    本刑有期徒刑七年以上之重罪，並未就行為人所販賣之數量
    而予區分為不同之處罰。原審考量被告丙○○、乙○○所犯
    本案販賣第二級毒品甲基安非他命罪之次數，及每次數量甚
    微，金額僅1000元，獲利非豐，且販賣對象為同一人，認均
    屬情輕法重，堪予憫恕，雖宣告法定最低度之刑，猶嫌過重
    ，而援引刑法第59條規定均減輕其刑，依前開說明，自有未
    當。被告乙○○上訴否認有為事實一(二)、(三)之共同販賣第二
    級毒品犯行，並無理由，惟檢察官以原審適用刑法第59 條
    規定對被告二人所犯各次販賣第二級毒品罪予以減刑，指摘
    量刑不當，則有理由，且原判決亦有上開可議，自應由本院
    將原判決關於被告丙○○部分（四罪）及關於被告乙○○於
    97年12月25日、97年12月30日、98年1月4日所為共同販賣第
    二級毒品部分（即事實一(二)、(三)部分，三罪）均撤銷改判。
    爰審酌被告二人之品行，明知毒品危害他人至深，猶為一己
    私利而為本案販賣第二級毒品犯行，被告丙○○於犯後尚均
    坦認犯行，已見悔意，被告乙○○則均否認犯行，未有悔意
    ，併其犯案之動機、目的、手段、所生之危害及犯後態度等
    一切情狀，分別量處如主文第二、三項所示之刑，並均定其
    應執行之刑。又被告丙○○、乙○○所為事實一(一)、(二)、(三)
    之本案販賣第二級毒品甲基安非他命罪之犯罪所得，雖未扣
    案，惟應依毒品危害防制條例第19條第1項規定於所犯之各
    罪項下宣告沒收如主文第二、三項所示，其中被告二人共犯
    部分（即事實一(二)、(三)部分），應宣告連帶沒收，如全部或
    一部不能連帶沒收時，以其等財產連帶抵償之。另扣案之甲
    基安非他命1包、甲基安非他命殘渣袋5包、吸食玻璃球2 個
    、甲基安非他命吸食器1組、毒品分裝鐵管1支、吸管1條、
    帳單1張、帳冊1本、行動電話1支及現金32400元等物，係警
    方事後於被告二人住處搜索所查得之物品，依被告二人所陳
    ，毒品甲基安非他命、殘渣袋及吸食器、分裝器、吸管等物
    ，係供被告乙○○施用毒品所用之物，其餘物品則係被告二
    人之個人物品，且查無何積極證據足資認定與被告二人所為
    本案各次販賣第二級毒品甲基安非他命犯罪有直接關連，故
    均不宣告沒收。
貳、無罪部分：
一、公訴意旨略以：被告乙○○基於販賣第二級毒品甲基安非他
    命以營利之意圖，與同居女友即共同被告丙○○基於共同犯
    意之連絡，先以安非他命每包4000元之價格，向綽號「妹妹
    」之姓名、年籍不詳成年女子買進後供自己施用，其餘部分
    再伺機販賣給他人。適有甲○○透過管道得知乙○○在其所
    經營位於新竹縣竹東鎮○○路○段478號之峰業輪胎行有販賣
    甲基安非他命，遂於97年12月20日下午14時許，在該輪胎行
    前，以1小包（毛重約0.4公克）1000元之價格向丙○○購買
    。因認被告乙○○此部分所為係犯毒品危害防制條例第4條
    第2項之販賣第二級毒品罪。
二、按犯罪事實應依證據認定之，無證據不得推定其犯罪事實；
    不能證明被告犯罪者，應諭知無罪之判決，刑事訴訟法第
    154條、第301條第1項分別定有明文。又所謂認定犯罪事實
    之證據，係指足以認定被告確有犯罪行為之積極證據而言，
    如未發現相當證據，或證據不足以證明，自不能以推測或擬
    制之方法，以為裁判基礎。又認定不利於被告之事實，需依
    積極證據，茍積極證據不足為不利於被告事實之認定時，即
    應為有利於被告之認定，更不必有何有利之證據。次按，刑
    事訴訟上證明之資料，無論其為直接證據或間接證據，均須
    達於通常一般人均不致於有所懷疑，而得確信其為真實之程
    度，始得據為有罪之認定，若其關於被告是否犯罪之證明未
    能達此程度，而有合理性懷疑之存在，致使無從形成有罪之
    確信，根據「罪證有疑，利於被告」之證據法則，即不得遽
    為不利被告之認定，其以情況證據（即間接證據）斷罪時，
    尤須基於該證據在直接關係上所可證明之他項情況事實，本
    乎推理作用足以確證被告有罪，方為合法，不得徒憑主觀上
    之推想，將一般經驗上有利被告之其他合理情況逕予排除。
    最高法院76年台上字第4986號、32年度上字67號判例要旨參
    照。
三、公訴人認被告乙○○有此部分共同販賣第二級毒品犯行，無
    非以共同被告丙○○、證人甲○○之陳述為主要論據。訊據
    被告乙○○對於丙○○於97年12月20日14時許有在上址輪胎
    以1000元代價販賣1小包毒品安非他命予甲○○之事實，並
    不爭執，惟堅決否認有與丙○○共犯此部分販賣第二級毒品
    犯行，辯稱伊很少在家，不知道丙○○有販賣毒品予甲○○
    ，伊施用的毒品安非他命是丙○○買的，但伊不知道丙○○
    有無將毒品再販賣予他人，伊也不認識甲○○等語。
四、經查：
  (一)被告丙○○於上開時地有如前述有罪部分所認定之四次販賣
    第二級毒品甲基安非他命犯行，且經本院調查證據審理之結
    果，認定其中被告丙○○所為之第二、三、四次販賣第二級
    毒品犯行係與被告乙○○共同為之，已經本院論述認定如前
    。惟關於丙○○第一次於97年12月20日販賣第二級毒品予甲○○之經過情形，依被告丙○○最初警詢中所供稱：「有與
    乙○○共同經營販賣毒品」云云，於偵查中則供稱：「（賣
    毒品給甲○○打發他走是乙○○的主意？）是，不是我自己
    要賣給他」云云，是被告丙○○於警詢及偵查中並未詳述甲○○每次買毒品之經過情形，則被告乙○○就丙○○之第一
    次販賣毒品犯行是否有犯意連絡即非無仔細研求餘地。
  (二)而被告丙○○於起訴後，於原審98年2月26日準備程序時雖
    供稱：「甲○○拿的這四次，剛好我男友被告乙○○都在，
    被告乙○○四次都說拿毒品打發他走」云云（原審卷一第9
    頁背面）。惟其於原審98年5月21日審理，進行交互詰問程
    序時，復以證人身分證稱：「（第一次的錢你什麼時候給乙○○？你每次都是收到錢就給乙○○？）就是每次乙○○回
    來時我就給他。」、「（這樣的話，你第二次以後給乙○○
    錢時，他不就都知道你賣毒品給甲○○嗎？）他知道，就是
    第一次他不知道，但是第一次拿錢給他之後他就知道這是我
    賣毒品給甲○○這件事。」、「（你剛剛說乙○○事後才知
    道，是否就是指只有第一次那次是事後才知道？）對。」云
    云（原審卷一第160、161頁）。另於原審99年2月9日審理時
    復再供稱：「甲○○第二次來的時候（即起訴書所載第一次
    販賣毒品），甲○○來店裡也是要找乙○○，當時乙○○在
    二樓睡覺，甲○○要我上樓去叫乙○○，我上樓去叫乙○○
    ，乙○○就叫我去二樓抽屜自己拿壹包東西，打發甲○○走
    ，他的意思是要送給甲○○，但甲○○拿了七百元給我，我
    就收了下來，之後甲○○就走掉了，後來因為我收了七百元
    ，還跟乙○○吵架，乙○○說幹嘛跟人家收錢，我說甲○○
    每次都這樣死纏著人家，乙○○說就拿一點東西打發他走，
    我說甲○○每次都這樣不會不好意思嗎。」云云（原審卷二
    第74頁背面、75頁正面）。綜核被告丙○○於原審歷次所述
    ，其就第一次販賣毒品予甲○○時，雖仍指稱被告乙○○有
    在家，被告乙○○並有說拿一點毒品打發甲○○走云云；惟
    丙○○又陳稱，其事後交付金錢予被告乙○○時，被告乙○○並不知情該次其有向甲○○收取金錢之事，且被告乙○○
    後來知悉時猶指責被告丙○○，再參以前有罪部分之說明（
    理由壹四(二)部分），被告乙○○均未與甲○○直接接觸及交
    易，其可能將甲○○誤認為「田螺」、「蝸牛」友人，在此
    情狀之下，被告乙○○於甲○○第一次前來買毒時並無收取
    金錢藉此牟利之意，僅同意丙○○可以交付甲○○少量毒品
    ，惟因丙○○不捨，其自始即無免費提供毒品予甲○○之意
    ，故違背被告乙○○之意而逕自作主向甲○○收取價金，尚
    非顯違通常情理之事，尚難以此即推認被告乙○○於甲○○
    第一次前來買毒時對被告丙○○所稱：「拿一點東西打發他
    走」云云，被告乙○○之主觀上亦係基於販賣毒品之營利意
    圖。則被告乙○○所辯：是丙○○自己要販賣毒品給甲○○
    的，伊不知情一節，即非全然不可採信。
  (三)綜上所述，被告乙○○就共同被告丙○○第一次即97年12月
    20日所為之販賣第二級毒品毒品予甲○○行為，是否有犯意
    聯絡並非全無疑問，依「罪證有疑、利於被告」之證據法則
    ，本院即從寬認定丙○○所為第一次販賣第二級毒品犯行非
    被告乙○○所授意，而為被告乙○○有利之認定。又被告乙○○事前雖誤以前來買毒之甲○○係另名熟識友人前來索討
    毒品而為同意表示，惟丙○○此部分販賣第二級毒品予甲○○之行為，係丙○○單獨起意而犯，且丙○○此部分所為販
    賣第二級毒品犯行既已超逸被告乙○○主觀上之認知，被告
    乙○○此部分行為亦不另行成立轉讓第二級毒品罪。又本院
    參酌丙○○之歷次陳述，雖就共同被告丙○○所為第一次販
    賣第二級毒品犯行，難以認定被告乙○○與丙○○間有確切
    之犯意聯絡，而為被告乙○○有利之認定。惟如前有罪部分
    之論述，本院綜核全案卷證，調查證據之結果，仍認為被告
    乙○○於知悉丙○○所為之上開第一次販賣第二級毒品予甲○○之事以後，於甲○○第二、三、四次前來買毒品時，猶
    於各次均同意丙○○之行為，且依丙○○於原審所證述，被
    告乙○○於收受第二、三、四次之販毒所得時即已知悉此係
    甲○○所支付之價金，本院仍認定被告乙○○就上述丙○○
    所為第二、三、四次之販賣第二級毒品予甲○○等犯行，被
    告乙○○確有犯意聯絡，併予敘明。
五、此外，復查無其他積極證據足資證明被告乙○○有此部分公
    訴人所指之販賣第二級毒品犯行，自應為被告乙○○無罪之
    諭知。原審未察，逕對被告乙○○論罪科刑，自有未合。檢
    察官上訴猶指摘此部分原審量刑不當，雖無理由，惟被告乙○○上訴否認此部分犯罪，指摘原判決不當，為有理由，應
    由本院將原判決判處被告乙○○被訴於97年12月20日之販賣
    第二級毒品罪罪刑部分均撤銷，另為被告乙○○被訴此部分
    無罪之諭知，以免冤抑。
據上論斷，應依刑事訴訟法第369條第1項前段、第364條、第299
條第1項前段、第301條第1項，修正前毒品危害防制條例第4條第
2項、修正後毒品危害防制條例第4條第2項、第17條第2項、第19
條第1項，刑法第11條、第2條第1項、第28條、第51條第5款，判
決如主文。
本案經檢察官陳明光到庭執行職務。
中    華    民    國    99    年    7     月    9     日
                  刑事第四庭審判長法  官  陳筱珮
                                  法  官  邱滋杉
                                  法  官  孫惠琳
以上正本證明與原本無異。
如不服本判決，應於收受送達後十日內向本院提出上訴書狀，其
未敘述上訴之理由者並得於提起上訴後十日內向本院補提理由書
（均須按他造當事人之人數附繕本）。「切勿逕送上級法院」。
                                  書記官  林敬傑
中    華    民    國    99    年    7     月    12    日
附錄法條：
毒品危害防制條例第4條
製造、運輸、販賣第一級毒品者，處死刑或無期徒刑；處無期徒
刑者，得併科新臺幣2 千萬元以下罰金。
製造、運輸、販賣第二級毒品者，處無期徒刑或7 年以上有期徒
刑，得併科新臺幣1 千萬元以下罰金。
製造、運輸、販賣第三級毒品者，處5 年以上有期徒刑，得併科
新臺幣7 百萬元以下罰金。
製造、運輸、販賣第四級毒品者，處3 年以上10年以下有期徒刑
，得併科新臺幣3 百萬元以下罰金。
製造、運輸、販賣專供製造或施用毒品之器具者，處1 年以上7
年以下有期徒刑，得併科新臺幣1 百萬元以下罰金。
前五項之未遂犯罰之。

司法院資訊處製作；財團法人民間司法改革基金會備份。
